臺灣高等法院刑事裁定
111年度抗字第734號
抗  告  人  
即  受刑人  鄭家雄



上列抗告人即受刑人因聲請定其應執行刑案件，不服臺灣臺北地
方法院中華民國111年4月6日裁定（111年度聲字第383號），提
起抗告，本院裁定如下：
    主  文
抗告駁回。
    理  由
一、原裁定意旨略以：抗告人即受刑人鄭家雄（下稱抗告人）所
    犯如原裁定附表所示各罪，先後經法院判處如原裁定附表所
    示之刑並確定，其中抗告人所犯如原裁定附表編號2、3所示
    之罪屬不得易科罰金之罪，其餘各罪則屬得易科罰金之罪，
    原依刑法第50條第1項第1款規定，不得合併定應執行刑，惟
    抗告人請求檢察官聲請定應執行刑，原審認檢察官聲請正當
    ，在不得重於原裁定附表編號1、2至3、4至6所示各罪前定
    應執行刑加計其餘罪刑之內部界限範圍內（有期徒刑2年8月
    ），及原裁定附表各刑中之最長刑（有期徒刑9月），並考
    量各罪之法律目的、受刑人違反之嚴重性及貫徹刑法量刑公
    平正義裡面之內部限制、受刑人意見，酌定應執行有期徒刑
    2年2月等語。
二、抗告意旨略以：抗告人因業務需要向長期配合之廠商進貨，
    前期資金及購買產品均有如期支付，嗣因家庭變故而延遲付
    款與到貨，此純屬買賣糾紛，然法院竟以詐欺案件審判。爰
    請求念在抗告人與被害人均和解及賠償損失之情形下，從輕
    從新定應執行刑云云。
三、按刑法第2條第1項規定：「行為後法律有變更者，適用行為
    時之法律。但行為後之法律有利於行為人者，適用最有利於
    行為人之法律。」查本件受刑人行為後，刑法第50條關於合
    併處罰之規定業經修正，並由總統於民國102年1月23日以總
    統華總一義字第10200012451號令公布，於同年1月25日施行
    ，修正前刑法第50條之規定為「裁判確定前犯數罪者，併合
    處罰之」，修正後則改為「裁判確定前犯數罪者，併合處罰
    之。但有下列情形之一者，不在此限：一、得易科罰金之罪
    與不得易科罰金之罪。二、得易科罰金之罪與不得易服社會
    勞動之罪。三、得易服社會勞動之罪與不得易科罰金之罪。
    四、得易服社會勞動之罪與不得易服社會勞動之罪。前項但
    書情形，受刑人請求檢察官聲請定應執行刑者，依第51條規
    定定之」經比較新舊法，修正後條文並未更動本文部分，僅
    加入但書及第2項規定，且修正後但書之規定，乃針對得易
    科罰金、易服社會勞動之罪與不得易科罰金、易服社會勞動
    之罪，可否合併處罰之情形加以修正。是修正前刑法第50條
    既剝奪受刑人原得選擇易刑處分之利益，自屬不利於受刑人
    ，應適用新法之規定，判斷得否定其應執行刑。
四、再按數罪併罰之定應執行之刑，係出於刑罰經濟與責罰相當
    之考量，並非予以犯罪行為人或受刑人不當之利益，為一種
    特別的量刑過程，相較於刑法第57條所定科刑時應審酌之事
    項係對一般犯罪行為之裁量，定應執行刑之宣告，乃對犯罪
    行為人本身及所犯各罪之總檢視，除應考量行為人所犯數罪
    反應出之人格特性，並應權衡審酌行為人之責任與整體刑法
    目的及相關刑事政策，在量刑權之法律拘束性原則下，依刑
    法第51條第5款之規定，採限制加重原則，以宣告各刑中之
    最長期為下限，各刑合併之刑期為上限，但最長不得逾30年
    ，資為量刑自由裁量權之外部界限，並應受法秩序理念規範
    之比例原則、平等原則、責罰相當原則、重複評價禁止原則
    等自由裁量權之內部抽象價值要求界限之支配，使以輕重得
    宜，罰當其責，俾符合法律授與裁量權之目的，以區別數罪
    併罰與單純數罪之不同，兼顧刑罰衡平原則。個案之裁量判
    斷，除非有全然喪失權衡意義或其裁量行使顯然有違比例、
    平等諸原則之裁量權濫用之情形，即不得任意指其為違法（
    參照最高法院100年度台抗字第314號裁定意旨）。是對於定
    應執行刑之案件，法院所為刑之酌定，本屬自由裁量事項，
    倘未逾法定裁量範圍（即各刑中之最長期以上、各刑合併之
    刑期以下之法定範圍內），即難謂其職權之行使有違誤。
五、經查，本件抗告人所犯如原裁定附表所示各罪，經臺灣士林
    地方法院、臺灣臺北地方法院先後判處如原裁定附表所示之
    刑，均分別確定在案（其中附表編號2至6所示之罪原經為緩
    刑之宣告，嗣經臺灣士林地方法院以106年度撤緩字第31號
    裁定撤銷緩刑宣告，於民國106年4月28日確定在案），且原
    裁定附表編號2至6之罪之犯罪日期在原裁定附表編號1確定
    日期105年2月18日之前，嗣由臺灣臺北地方檢察署檢察官向
    原審法院聲請定其應執行之刑，經原審法院審核卷證結果，
    認檢察官之聲請核屬正當，而依刑事訴訟法第477條第1項，
    刑法第53條、第51條第5款之規定，於原裁定附表所示各宣
    告刑之最長期（有期徒刑9月）以上，各刑合併刑期（有期
    徒刑3年3月）以下之範圍，並以原裁定附表編號1（2罪）經
    臺灣士林地方法院以104年度士簡字第684號判決應執行有期
    徒刑6月、原裁定附表編號2至3、4至6分別經臺灣臺北地方
    法院以105年度審簡上字第31號判決應執行有期徒刑1年2月
    、1年為衡酌，據此定其應執行之刑為有期徒刑2年2月。經
    核並未逾越刑法第51條第5款所定法律之外部性界限，亦未
    逾越內部性界限。而考量原裁定附表編號1、3至6所示之罪
    ，均屬詐欺之同類型犯罪，犯罪類型、行為手段、侵害之法
    益相類，又附表編號2所示之罪，雖係行使偽造文書罪，惟
    亦係基於詐欺財財之目的所為，本院綜合卷存事證及抗告人
    所犯數罪時間、侵害法益、罪質內容、犯罪情節、對其犯罪
    應予之整體評價等一切情狀，認原審所定執行刑，已屬適度
    減輕抗告人之刑期，其所定應執行刑有期徒刑2年2月並無明
    顯過重而違背比例原則或公平正義之情形，與刑罰經濟、刑
    法定應執行刑之恤刑考量等法律規範目的均無違背，核屬原
    審法院定刑職權之適法行使，於法並無違誤。抗告意旨以其
    業與全部被害人和解及賠償損失，請求重新裁量定應執行刑
    云云，然原裁定附表編號2至6所示之罪，原經臺灣臺北地方
    法院以105年度審簡上字第31號判決時，同時為緩刑宣告，
    嗣因抗告人未履行賠償，方由臺灣士林地方法院以106年度
    撤緩字第31號裁定撤銷其緩刑宣告，有該裁定附卷可稽（見
    執行卷宗第11頁），依各該確定刑事判決所認抗告人所犯之
    罪名（詐欺罪、偽造文書罪）、犯罪密度進行總檢視，考量
    社會對特定犯罪矯治之期待及抗告人所為對於社會秩序存有
    明顯實害，認原審上開定刑尚無不當，更無輕重失衡或違反
    罪刑相當原則之處。至抗告意旨所稱嗣後已賠償全部之被害
    人損失等節，縱係屬實，惟此係就已判決確定案件所為個別
    犯罪量刑之審酌事項，並無礙於原裁定本於上開裁定之定刑
    結果妥適性認定。是抗告人執此指摘原裁定不當，請求從輕
    給予定刑自非有據，抗告意旨為無理由，應予駁回。至原裁
    定漏未比較新舊法，雖有微疵，但被告已請求定刑，於本案
    不生影響，而無撤銷之必要，併予敘明。
七、據上論斷，應依刑事訴訟法第412條，裁定如主文。　
中　　華　　民　　國　　111 　年　　5 　　月　　30　　日
              　　刑事第十八庭  審判長法　官  何俏美
                                      法　官  黃紹紘
                                      法　官  陳海寧
以上正本證明與原本無異。      
如不服本裁定，應於收受送達後5日內向本院提出再抗告狀。
                                      書記官  謝文傑
中　　華　　民　　國　　111 　年　　5 　　月　　31　　日